【裁判字號】    97,交聲,2666
【裁判日期】    980715
【裁判案由】    交管條例聲異
【裁判全文】
臺灣板橋地方法院交通事件裁定        97年度交聲字第2666號
原處分機關  臺北市交通事件裁決所
異  議  人
即受處分人  丙○○
上列異議人即受處分人因違反道路交通管理處罰條例案件，不服
原處分機關於中華民國97年9 月24日所為之裁決處分（裁決書案
號：北市裁罰字第裁22-Q00000000號），聲明異議，本院裁定如
下：
    主  文
異議駁回。
    理  由
一、聲明異議意旨略以：異議人即受處分人丙○○於民國97年8
    月16日晚間10時30分許，駕駛車牌號碼HM-2948 號自用小客
    車，行經台九線省道北上第119.7 公里處附近之路段時，經
    宜蘭縣政府警察局蘇澳分局東澳派出所（下稱原舉發機關）
    警員以異議人在該設有禁止超車標線（雙黃線）路段超車為
    由，攔停異議人，復以異議人駕駛執照已逾期而仍駕車為由
    ，併予掣發舉發；異議人對於駕駛執照確已逾期之事實並無
    意見，惟異議人當時並未跨越雙黃線超車，且當時目睹並填
    單之警員係原舉發機關之所長甲○○，而甲○○竟在該違規
    通知單「填單人」欄內代簽警員「乙○○」之名，警員乙○○並未親眼目睹異議人之違規情狀，卻由所長甲○○於違規
    通知單上偽造其簽名，舉發程序顯不合法，應為無效；經異
    議人申訴後，原處分機關仍以異議人違規事證明確，而予裁
    罰之處分，爰依法聲明異議云云。
二、按雙黃實線，設於路段中，用以分隔對向車道，並雙向禁止
    超車、跨越或迴轉，道路交通標誌標線號誌設置規則第149
    條第1 項第8 款定有明文；又汽車駕駛人在設有禁止超車標
    線處所超車者，處新臺幣（下同）1,200 元以上2,400 元以
    下罰鍰，並記違規點數1 點，道路交通管理處罰條例第47條
    第2 款、第63條第1 項第1 款分別定有明文。次按汽車駕駛
    人，駕駛執照逾有效期間仍駕車者，處1,800 元以上3,600
    元以下罰鍰，駕駛執照並應扣繳之，道路交通管理處罰條例
    第22條第1 項第7 款、第2 項亦分別定有明文。
三、經查：
  (一)本件異議人即受處分人丙○○於97年8 月16日晚間10時30分
    許，駕駛車牌號碼HM-2948 號自用小客車，行經台九線省道
    北上第119.7 公里處附近之路段時，因在該設有禁止超車標
    線（雙黃線）路段違規超車，及駕駛執照已逾有效期間仍駕
    車之違規行為，經原舉發機關警員當場攔停舉發等事實，有
    原舉發機關所掣發之宜警交字第Q00000000 號舉發違反道路
    交通管理事件通知單1 紙附卷可稽（該違規通知單業經異議
    人本人當場簽收）。又異議人之駕駛執照有效日期為94年8
    月25日，此據原處分機關於移送書事實欄內載明甚詳，且為
    異議人所不爭執，而異議人復自承確有於上開時、地，駕車
    遭原舉發機關警員攔停之事實；從而，本件異議人確有駕駛
    執照已逾有效期間仍駕車之違規行為，事證明確，自堪認定
    。
  (二)異議人雖辯稱：伊當時並未違規跨越雙黃線超車云云；惟查
    ，觀諸上開舉發違規通知單上「填單人」相關欄位之記載，
    異議人本件違規事由，係由原舉發機關警員甲○○、乙○○
    2 人共同舉發，證人甲○○於本院訊問時，到庭結證略稱：
    本件異議人違規超車係伊當場目賭並舉發，當時伊係與乙○○共同執勤，伊站在台九線省道南向車道的路邊，看見異議
    人由南往北方向朝伊方向駛來，當時異議人正跨越雙黃線逆
    向超車，車身已經在北往南方向之車道內，伊立即吹哨子並
    以指揮棒示意異議人停車，並舉發異議人等語（見本院97
    年12月24日訊問筆錄第2至第3頁），而證人乙○○亦到庭結
    證略稱：本件舉發異議人違規時，伊也在現場，當時甲○○
    吹哨欲攔停異議人時，伊聽見哨音，有往異議人方向看，伊
    看見異議人正跨越雙黃線超車，因伊當時正在開別案違規通
    知單，故由甲○○負責填單舉發等語（見本院同上訊問筆錄
    第3至第4頁）。觀諸證人甲○○、乙○○2人上開證述內容
    ，均互核相符，且證人甲○○、乙○○2人與異議人本素不
    相識，彼此間亦無怨隙，倘非異議人確有違規情事，實難想
    像證人甲○○、乙○○2人竟會無中生有、任意羅織異議人
    違規超車之事實；再執勤警員本其維護交通秩序、安全職責
    所為之舉發，原屬公務員依法行使公權力之行為，自應受到
    適法、正確之推定，而異議人復未能就執勤警員之舉發有何
    違誤之處，提出相關證據以供本院調查，本院亦查無其他證
    據足認警員有何違法取締之情事；從而，證人甲○○、乙○○2人上開證述情節，應值採信，異議人空言辯稱其並未違
    規跨越雙黃線超車云云，自無足採。
  (三)異議人另辯稱：伊遭舉發當時，在場目睹並填單之警員係原
    舉發機關之所長甲○○，而甲○○竟在該違規通知單「填單
    人」欄內代簽警員「乙○○」之名，警員乙○○並未親眼目
    睹異議人之違規情狀，卻由所長甲○○於違規通知單上偽造
    其簽名，舉發程序顯不合法，應為無效云云。經查，本件違
    規通知單上「填單人」欄內之「乙○○」簽名，確係證人甲○○所代簽，此固據證人甲○○、乙○○2人於本院訊問時
    結證無訛（見本院同上訊問筆錄第3至第4頁），惟證人乙○○當時係與證人甲○○共同執勤，且確親眼目睹異議人違規
    超車之情狀，此詳前述，是證人乙○○自屬共同在場舉發之
    人；而證人甲○○為原舉發機關之所長，係證人乙○○之主
    管長官，依填載舉發違規通知單之實務慣例，舉發違規通知
    單上「填單人」欄內均係填載舉發警員之姓名，而下方「主
    管」欄內則填載所屬長官之姓名；本件異議人違規事由既係
    由證人甲○○、乙○○2人共同舉發，並由證人甲○○填載
    舉發違規通知單，則證人甲○○於該舉發違規通知單上「主
    管」欄內填載自己之姓名，並經由證人乙○○之授權，於「
    填單人」欄內填載乙○○之姓名，以完成掣單舉發之程序，
    俾符合前述填載舉發違規通知單之慣行程式，其非由證人乙○○本人簽名、而由證人甲○○代簽乙節，固容有過於便宜
    處理而未盡妥適之處，然究與該舉發行為之合法生效不生影
    響，亦無該舉發違規通知單因此而歸於無效之問題；是異議
    人此部分所辯，亦無可採。
四、綜上所述，本件異議人在設有禁止超車標線路段超車，及駕
    駛執照逾有效期間仍駕車之違規事實，事證明確；原處分機
    關以異議人違反道路交通管理處罰條例第47條第2 款、第22
    條第1 項第7 款等規定，分別裁處罰鍰1,200 元、1,800 元
    ，並依同條例第63條第1 項第1 款、第22條第2 項規定，記
    違規點數1 點及扣繳其駕駛執照，核無不當；本件異議人之
    異議為無理由，應予駁回。
據上論斷，應依道路交通案件處理辦法第19條規定，裁定如主文
。
中    華    民    國    98    年    7     月    15    日
                    交通法庭  法  官  劉景宜
以上正本證明與原本無異。
如不服本裁定，得自收受送達之日起5 日內向本院提出抗告狀。
                              書記官  謝秀青
中    華    民    國    98    年    7     月    16    日


司法院資訊處製作；財團法人民間司法改革基金會備份。
